【裁判字號】    94,訴,2389
【裁判日期】    950210
【裁判案由】    毒品危害防制條例
【裁判全文】
臺灣板橋地方法院刑事判決              94年度訴字第2389號
公  訴  人  臺灣板橋地方法院檢察署檢察官
被      告  丁○○
選任辯護人  許卓敏律師
            邱群傑律師
上列被告因違反毒品危害防制條例案件，經檢察官提起公訴（94
年度偵字第16002 號），本院判決如下：
    主  文
丁○○共同運輸第二級毒品，處有期徒刑柒年陸月。扣案之第二
級毒品甲基安非他命壹包（驗餘淨重玖佰玖拾陸點捌壹公克）沒
收銷燬之；包裝袋壹個（重貳拾捌公克）沒收。
被訴販賣第一級毒品部分無罪。
    事  實
一、丁○○明知甲基安非他命係毒品危害防制條例第二條第二項
    第二款所定之第二級毒品，不得運輸、持有，竟與真實姓名
    年籍不詳、綽號「阿弟仔」即自稱「張天佑」之成年男子基
    於運輸甲基安非他命之犯意聯絡，並受「張天佑」之委託，
    於民國九十四年九月二十一日下午五時許，由丁○○聯繫不
    知情之己○○駕駛車號ＺＨ－５８９９號自用小客車（其上
    搭載不知情之乘客戊○○、甲○○），前往基隆市某處之Ｏ
    Ｋ便利商店前等候，同日下午六時許，丁○○即攜帶「張天
    佑」所交付之甲基安非他命一包（驗餘淨重九百九十六點八
    一公克，包裝重二十八公克）進入上開小客車內，指示己○○駛往臺北，欲依「張天佑」之委託交付予真實姓名年籍不
    詳、綽號「水哥」之成年男子。嗣於同日下午六時四十分許
    ，己○○駕駛上開車輛行經中山高速公路大業隧道南下入口
    處時為警查獲，並扣得前述甲基安非他命一包。
二、案經行政院海岸巡防署海岸巡防總局北部地區巡防局移送臺
    灣板橋地方法院檢察署檢察官偵查起訴。
    理  由
壹、有罪部分：
一、訊據被告丁○○承認伊於九十四年九月二十一日下午五時許
    ，聯繫己○○至基隆市接伊，同日下午六時許，伊自基隆市
    某處搭乘己○○所駕駛之ＺＨ－５８９９號自用小客車欲前
    往臺北，當時車上另有戊○○、甲○○二人，嗣於同日下午
    六時四十分許，其等在中山高速公路大業隧道南下入口處為
    警查獲，並在車上扣得前述之甲基安非他命一包等情，惟矢
    口否認有何前揭犯行，辯稱：扣案之甲基安非他命並非伊帶
    上車，而是己○○告訴伊，這包東西是「張天佑」要委託伊
    轉交給「水哥」的云云。經查：
  (一)九十四年九月二十一日警方於己○○駕駛之ＺＨ－５８９９
    號自用小客車內扣得之淡黃色結晶體一包，經送內政部警政
    署刑事警察局鑑定結果，確屬第二級毒品甲基安非他命，淨
    重九百九十七公克，驗餘淨重九百九十六點八一公克，包裝
    塑膠袋重二十八公克，甲基安非他命之純度約為百分之九十
    之事實，有該局九十四年十一月二十五日刑鑑字第０９４０
    １５９３６５號鑑定書一份在卷可憑。
  (二)前揭甲基安非他命一包，乃被告於基隆市某處ＯＫ便利商店
    前，搭乘己○○駕駛之ＺＨ－５８９９號自用小客車時，所
    攜帶上車之事實，業據證人即同在車內之己○○、戊○○、
    甲○○分別於本院九十五年一月十六日、同年月二十四日審
    理時具結證述明確，證人即當時坐在被告左側之戊○○並證
    述：「車子開到基隆的一家ＯＫ便利商店門口旁邊，曾（指
    己○○）又開車到前面的檳榔攤，被告在那裡上車，她上車
    時，有帶一包白色的塑膠袋上車，因為我們在三重出發時，
    並沒有那包東西，後來那包東西就放在我的腳下，是被告帶
    上來的，放在我腳邊。她沒有告訴我那包東西是什麼，但叫
    我要踩在腳下，我沒有問她為何要踩在腳下。」、「（被告
    上車後，有無說車子要開到何處？）她叫曾開回台北。」、
    「（後來有無順利開回台北？）沒有，我們在上高速公路時
    ，就被海巡署攔下來。」及「（查獲的那包東西是在車內何
    處被查獲？）我坐的位置腳下。」等語明確。被告於九十四
    年九月二十二日警詢、同日及同年十月二十七日本院羈押訊
    問，亦均自承：「車上的毒品不是我的，是我去基隆打牌時
    ，朋友『張天佑』就是綽號『阿弟仔』委託我拿到臺北給一
    位叫『水哥』的人，『張天佑』說他會再聯絡『水哥』，看
    如何和我碰面。」等情不諱，顯然被告確實係受「張天佑」
    之委託，欲將該包甲基安非他命送至臺北交付「水哥」，始
    聯繫己○○前來接送，並將該包甲基安非他命帶上己○○駕
    駛之ＺＨ－５８９９號自用小客車內無訛。被告辯稱：該包
    甲基安非他命不是伊帶上車的云云，並非事實，洵屬卸責之
    詞而非可採。
  (三)被告於九十四年九月二十二日警詢、同日及同年十月二十七
    日本院羈押訊問，均自承：該包甲基安非他命是伊去基隆「
    張天佑」住處打牌時，「張天佑」委託伊帶回臺北交予「水
    哥」乙節不諱，業如前述，均未提及上情乃己○○於車內方
    告知伊。被告雖嗣於本院審理時，改稱：「（九十四年九月
    二十一日在車上查獲的毒品如何而來？）... 是我去上洗手
    間的時候，那包東西是『張天佑』交代己○○拿到車上。」
    、「（妳怎麼知道是『張天佑』交代己○○拿到車上？）我
    到車上有問怎麼有這包東西，己○○說『姐仔，這包東西張
    天佑叫妳拿去給水哥』，我沒有回答什麼，只是問曾要怎麼
    聯絡，曾說張天佑會再打電話給我，... 。」云云，惟非但
    與其先前之供述不合，且己○○駕駛上開車輛前往基隆市搭
    載被告時，僅下車前往便利商店購買飲料、冰棒，旋即再回
    車上，被告上車後，車內四人並未談論被告攜帶上車之物品
    ，己○○亦未向被告表示「該包東西是『張天佑』要被告轉
    交『水哥』」等語之事實，業據證人戊○○、甲○○於本院
    審理時證述綦詳，佐以己○○係經被告聯繫後，始開車前往
    基隆市搭載被告，並依被告指示駛往臺北之情節，足認被告
    於九十四年九月二十二日警詢、同日及同年十月二十七日本
    院羈押訊問時，所稱：該包甲基安非他命是「張天佑」委託
    伊帶回臺北交予「水哥」乙節，方為事實，其嗣於本院改稱
    上情係己○○告知云云，則屬事後卸責之詞，無足憑信。
  (四)按毒品危害防制條例之運輸毒品罪，所稱之「運輸」，係本
    於運輸意思而搬運輸送而言，倘其有此意圖者，一有搬運輸
    送之行為，犯罪即已成立，並非以運抵目的地為完成犯罪之
    要件，且不以國外輸入國內或國內輸出國外者為限，其在國
    內運送者，亦屬之，且縱係零星或短途持送，除顯然無運輸
    之認識或意圖，得認為單純持有外，亦應論以該罪，此有最
    高法院九十二年度台上字第五三九九號、九十二年度五四二
    六號及九十三年度台上字第一四七二號判決足資參考。被告
    既受「張天佑」之委託將該包甲基安非他命送往臺北交予「
    水哥」，並攜帶該包甲基安非他命搭乘不知情之己○○所駕
    駛之自用小客車，復指示己○○駛往臺北，已自基隆市起程
    運送後，行經至中山高速公路大業隧道南下入口處始為警查
    獲，其主觀上有運輸毒品之意思，客觀上亦有搬運輸送之行
    為，已堪予認定。雖被告尚未將該包甲基安非他命運抵目的
    地，惟揆諸上開說明，亦無解其運輸毒品既遂罪責之成立。
  (五)綜上所述，本案事證明確，被告犯行堪予認定。
二、核被告所為，係犯毒品危害防制條例第四條第二項之運輸第
    二級毒品罪。被告與真實姓名年籍不詳、綽號「阿弟仔」即
    自稱「張天佑」之成年男子間，就上開犯行有犯意聯絡及行
    為分擔，為共同正犯。被告為運輸而持有甲基安非他命之低
    度行為，為運輸之高度行為所吸收，不另論罪。檢察官起訴
    書犯罪事實欄內，已載明被告將上開甲基安非他命一包自基
    隆市起程運送，而在中山高速公路大業隧道南下入口處為警
    查獲之事實，則雖其所犯法條欄記載被告所犯罪名為毒品危
    害防制條例第四條第二項之販賣第二級毒品罪嫌，然查本案
    除扣案之甲基安非他命數量高達九百九十七公克之客觀事實
    以外，並無其他證據可認被告有何營利之意圖，亦乏被告販
    售之對象、販入售出之價差等證據，尚難逕以販賣第二級毒
    品罪相繩，被告此部分犯行並經公訴人於本院九十五年一月
    二十四日審理時，當庭更正為運輸第二級毒品罪，且起訴書
    所引法條與本院適用之法條條、項相同，自不生變更起訴法
    條之問題。爰審酌被告運輸之甲基安非他命數量不少，其犯
    行影響社會治安甚鉅，且虛詞掩飾犯行，犯後態度難認良好
    ，暨其犯罪之動機、目的、手段等一切情狀，量處如主文所
    示之刑。扣案之甲基安非他命一包（驗餘淨重九百九十六點
    八一公克），應依毒品危害防制條例第十八條第一項前段之
    規定沒收銷燬之；另裝盛上開甲基安非他命之包裝袋一個（
    重二十八公克），有防止毒品裸露、逸出之功用，並便於攜
    帶，為被告及其共犯所有、供運輸毒品所用之物，應併依同
    條例第十九條第一項之規定宣告沒收。又被告並未供述其運
    輸本案毒品是否獲有報酬，本院尚無從依前開規定宣告沒收
    其因犯罪所得之財物；至於警方於同日在被告位於臺北縣永
    和市○○路二四六號八樓租屋處扣得之門號為000000
    0000號、0000000000號行動電話各一具、Ｓ
    ＩＭ卡四張及現金新臺幣十九萬一千八百元，則均與本案犯
    罪事實無關，且非違禁物，爰不予宣告沒收，附此敘明。
貳、無罪部分：
一、公訴意旨另以：被告明知海洛因係毒品危害防制條例第二條
    所定之第一級毒品，竟基於概括之犯意，自民國九十四年七
    月間起，在臺北縣永和市○○路二四六號八樓之租屋處，連
    續販賣予不特定人施用，嗣於九十四年九月二十一日晚間十
    時許，為警在上址扣得海洛因十三包（毛重三十八點五三公
    克）、分裝袋、攪拌機等物，因認被告另涉犯毒品危害防制
    條例第四條第一項之販賣第一級毒品罪嫌；嗣公訴人於本院
    九十五年一月二十四日審理時，當庭減縮此部分犯罪事實為
    被告持有前述海洛因十三包，所犯係毒品危害防制條例第十
    一條第一項之持有第一級毒品罪嫌云云。
二、按犯罪事實應依證據認定之，無證據不得認定其犯罪事實；
    又不能證明被告犯罪者，應諭知無罪之判決，刑事訴訟法第
    一百五十四條第二項、第三百零一條第一項分別定有明文。
    而犯罪事實之認定，應憑真實之證據，倘證據是否真實尚欠
    明確，自難以擬制推測之方法，為其判斷之基礎；而認定犯
    罪事實之證據係指足以認定被告確有犯罪行為之積極證據而
    言，該項證據自須適合於被告犯罪事實之認定，始得採為斷
    罪資料，最高法院著有五十三年臺上字第六五六號、二十九
    年上字第三一０五號判例可資參照。
三、檢察官認被告涉犯上開罪嫌，無非以在被告租屋處扣得之海
    洛因十三包、分裝袋、攪拌器等物，及卷附之000000
    0000、0000000000號行動電話監聽錄音譯文
    ，為其論述之依據。訊據被告則堅詞否認有何販賣或持有海
    洛因之犯行，辯稱：在其租屋處扣得之海洛因、分裝袋、攪
    拌器等物，均係同住該處之丙○○所有等語。
四、經查：
  (一)九十四年九月間，被告與丙○○同住於臺北縣永和市○○路
    二四六號八樓，警方於九十四年九月二十一日在該處屋內查
    獲之海洛因十三包、分裝袋、電子磅秤等物均係丙○○所有
    等情，業據證人丙○○於本院九十五年一月二十四日審理時
    具結證述明確，核與其先前在九十四年九月二十二日警詢中
    供陳之情節相符（見九十四年度偵字第一六００二號偵查卷
    (一)第七十四頁、第七十五頁），堪予採信。則被告辯稱：上
    開處所扣得之海洛因非其所有乙節，乃信而有徵，不能單憑
    上開物品係自被告租屋處內扣得之客觀事實，即逕推論為被
    告所持有之物。
  (二)被告於警詢、偵查中雖承認0000000000號、00
    00000000號行動電話係伊所使用等情不諱，且依卷
    附之上開行動電話通訊監察譯文所示，被告於通話中固曾提
    及「男的」、「硬的」、「女生」、「糖果」、「一兩拿二
    十五」、「洗一比二點五」等一般毒品交易之可能暗語，惟
    檢察官並未進一步追查被告之通聯對象，以明瞭被告實際上
    是否確實販賣毒品，以及其販售之毒品種類、對象、利得等
    重要爭點，徒以上開通訊監察譯文中語意晦澀不明之對話內
    容，即逕論被告有販賣海洛因之犯行，實嫌速斷，故該份通
    訊監察譯文亦非認定被告犯販賣第一級毒品罪之適合證據。
  (三)此外本院復查無其他積極證據足認被告有何檢察官所指之販
    賣第一級毒品犯行，亦無其他證據可認上址屋內扣得之海洛
    因十三包係被告所持有，不能證明被告有檢察官此部分起訴
    或減縮之犯罪事實，依法即應諭知被告此部分無罪之判決。
參、併予敘明部分：
    起訴書所載被告基於轉讓第二級毒品安非他命之概括犯意，
    自九十四年七月間起至同年九月十九日止，在上址租屋處，
    連續無償轉讓安非他命予甲○○、己○○多次之犯行，業據
    檢察官與被告、辯護人於本院九十五年一月二十四日審理時
    ，於審判外達成協商合議，並由檢察官聲請改依協商程序而
    為判決，本院審認此部分並無刑事訴訟法第四百五十五條之
    四第一項所列各款情形，爰另以協商判決審結，附此敘明。
肆、本院無從併予審理，應退回由檢察官另行處理之部分：
    檢察官移送併辦意旨另以（臺灣板橋地方法院檢察署九十四
    年度核退偵字第九九三號，含同署九十四年核退字第二０九
    一號、九十四年度偵字第八二一０號）：被告於九十四年五
    月六日，在臺北縣板橋市○○街一巷二號百麗旅館五０二室
    內，意圖販賣而持有安非他命三十七包（共八百四十公克）
    ，因認被告涉犯毒品危害防制條例第五條第二項之意圖販賣
    而持有第二級毒品罪，且與本案起訴部分有連續犯之裁判上
    一罪關係云云。然被告於九十四年九月二十一日將甲基安非
    他命一包自基隆市起程運送之犯行，乃成立運輸第二級毒品
    罪，起訴部分並查無被告有何販賣第二級毒品之意圖及客觀
    行為，業經本院審認如前，而運輸第二級毒品罪與意圖販賣
    而持有第二級毒品罪二罪間，行為互殊，構成要件有別，難
    認有連續犯之裁判上一罪關係，故本院就檢察官移送併辦部
    分無從併予審究，應退回由檢察官另行處理，且公訴人、辯
    護人就此部分，分別聲請傳喚證人辛○○、庚○○乙節，本
    院亦無予調查之必要，亦一併說明。
據上論斷，應依刑事訴訟法第二百九十九條第一項前段、第三百
零一條第一項，毒品危害防制條例第四條第二項、第十八條第一
項前段、第十九條第一項，刑法第十一條前段、第二十八條，判
決如主文。
本案由檢察官乙○○提起公訴，經檢察官溫祖德到庭執行職務。
中    華    民    國    95    年    2     月    10    日
                  刑事第九庭  審判長法  官  樊季康
                                    法  官  張筱琪
                                    法  官  劉元斐
上列正本證明與原本無異。
如不服本判決，應於判決送達後十日內向本院提出上訴書狀 (應
附繕本)， 上訴於臺灣高等法院。
                                    書記官  郭玉芬
中    華    民    國    95    年    2     月    10    日
附錄本案論罪科刑法條全文：
毒品危害防制條例第四條：
製造、運輸、販賣第一級毒品者，處死刑或無期徒刑；處無期徒
刑者，得併科新臺幣一千萬元以下罰金。
製造、運輸、販賣第二級毒品者，處無期徒刑或七年以上有期徒
刑，得併科新臺幣七百萬元以下罰金。
製造、運輸、販賣第三級毒品者，處五年以上有期徒刑，得併科
新臺幣五百萬元以下罰金。
製造、運輸、販賣第四級毒品者，處三年以上十年以下有期徒刑
，得併科新臺幣三百萬元以下罰金。
製造、運輸、販賣專供製造或施用毒品之器具者，處一年以上七
年以下有期徒刑，得併科新臺幣一百萬元以下罰金。
前五項之未遂犯罰之。


司法院資訊處製作；財團法人民間司法改革基金會備份。
